# 请教新准则《 2 号-长投》通过风投、基金等间接持有的权益行投资的核算问题

提问人：中手 时间：2014-05-20 16:42:13
新准则《 2 号——长投》第九条：投资方对联营企业的权益性投资，其中一部分通过风险投资机构、共同基金、信托公司或包括投连险基金在内的类似主体间接持有的，无论以上主体是否对这部分投资具有重大影响，投资方都可以按照《企业会计准则第 22 号——金融工具确认和计量》的有关规定，对间接持有的该部分投资选择以公允价值计量且其变动计入损益，并对其余部分采用权益法核算。 “以公允价值计量且其变动计入损益”，要么为交易性金融资产，要么为指定为以公允价值计量且其变动计入当期损益的金融资产。而倘若通过风险投资机构等类似主体间接持有的权益性投资并不是以近期交易并获利为目的，而是以长期持有并获得剩余收益等为目的，即只能属于指定为以公允价值计量且其变动计入当期损益的金融资产。 请问： 1 、在进行会计处理时，指定为以公允价值计量且其变动计入当期损益的金融资产是否也计入“交易性金融资产”科目？ 2 、若计入“交易性金融资产”科目，期限表达上是否长短期会出现不匹配？是否会传递可能误导的信息呢？ 谢谢~

回答人：chenyiwei
预计此次财务报表列报准则修改后，原“交易性金融资产”项目将会改名为“以公允价值计量且其变动计入损益的金融资产”以消除此类资产不一定都是为了短期交易目的而持有的误解。另外如确有证据表明持有期限在一年以上的，也应当列报为非流动资产。

提问人：中手 时间：2014-05-21 09:05:38
谢谢您的解答！那依据新准则，是说 7 月 1 日以后资产负债表就应该把“交易性金融资产”这一项调整成“以公允价值计量且其变动计入损益”这一新名称以对外披露了吗？

回答人：chenyiwei
以最终发布的应用指南定稿为准。但一般理解这次修订的准则应当是从 2014 年三季报开始执行。

提问人：中手 时间：2014-05-22 14:17:20
另外请问陈版主，通过风投等类似主体间接持有的联营企业权益性投资，是可以选择划分为以公允价值计量且其变动计入损益的金融资产呢，还是就应该划分为以公允价值计量且其变动计入损益的金融资产而不能再按权益法作为长投进行核算了呢？谢谢~

回答人：chenyiwei
准则原文是“可以”而不是“应当”，说明选择的主动权在企业，并没有强制性的一刀切规定。但企业应考虑运用的一贯性和持有意图解释的合理性等因素。

提问人：快枪 时间：2014-05-24 11:52:05
陈老师，是不是可以理解：如果母公司是投资性主体，则对子公司投资只能选择以公允价值计量且其变动计入损益。但如果那母公司不是投资性主体，而是通过风险投资机构、共同基金、信托公司或包括投连险基金在内的类似主体间接持有的对其他主体的投资，且间接持有有的投资达到可以实施控制，那么母公司有没有可能选择按成本法核算呢？这个时候投资性主体是否应该编制合并报表？

回答人：chenyiwei
你的问题不清楚，首先要搞清楚针对的是哪个会计主体？是母公司单体、母公司合并，还是下属的投资性主体？投资性主体自身是不编制合并报表的（为投资提供服务的子公司除外）。

提问人：zengfengxia 时间：2014-05-29 16:26:19
针对投资性主体持有的权益性投资， 2014 版长期股权投资准则第 9 条当中强调的是“可以”，但合并财务报表准则第 21 条却表述为“应当”，为什么会有这样的区别？

回答人：chenyiwei
新的长期投资准则第九条的“公允价值计量选择权”是根据修订后IAS 28(2011)第 18 、 19 条的规定引入的：
IAS 28（ 2011 年修订）第 18 、 19 段的英文原文如下： 18 When an investment in an associate or a joint venture is held by, or is held indirectly through, an entity that is a venture capital organisation, or a mutual fund, unit trust and similar entities including investment-linked insurance funds, the entity may elect to measure investments in those associates and joint ventures at fair value through profit or loss in accordance with IFRS 9.
19 When an entity has an investment in an associate, a portion of which is held indirectly through a venture capital organisation, or a mutual fund, unit trust and similar entities including investment-linked insurance funds, the entity may elect to measure that portion of the investment in the associate at fair value through profit or loss in accordance with IFRS 9 regardless of whether the venture capital organisation, or the mutual fund, unit trust and similar entities including investment-linked insurance funds, has significant influence over that portion of the investment. If the entity makes that election, the entity shall apply the equity method to any remaining portion of its investment in an associate that is not held through a venture capital organisation, or a mutual fund, unit trust and similar entities including investment-linked insurance funds.中文翻译如下： 18 ・当联营企业或合营企业中的投资被风险资本组织、共同基金、信托公司和包括投连险基金在内的类似主体持有或间接持有时，主体可以根据《国际财务报告准则第 9 号》对联营企业和合营企业中的投资选择以公允价值计量且其变动计入损益。
19 ・当主体在联营企业中的投资有一部分是通过风险资本组织、共同基金、信托公司或包括投连险基金在内的类似主体间接持有时，无论该风险资本组织、共同基金、信托公司和包括投连险基金在内的类似主体是否对这部分投资具有重大影响，主体都可以根据《国际财务报告准则第 9 号》对联营企业中的这部分投资选择以公允价值计量且其变动计入损益。如果主体作了这样的选择，主体应对投资中未通过风险资本组织、共同基金、信托公司和包括投连险基金在内的类似主体持有的剩余部分应用权益法。
也就是说，这一条所规定的是一项“选择权”，所以准则表述为“可以”。 而合并报表准则中对投资主体编制合并报表的豁免规定是不可选择的，所以表述为“应当”。

提问人：zengfengxia 时间：2014-05-30 09:24:49
谢谢陈版，那就是投资性主体持有的联营、合营企业投资可以以公允价值计量且其变动计入损益，但其持有的子公司股权应当以公允价值计量且其变动计入损益，仅仅是持股比例的不同，就是这样的区别的原因是什么？

回答人：chenyiwei
就投资性主体自身而言，还是应当以公允价值计量其所持有的全部投资（为投资提供服务的子公司除外）。这里所说的“选择权”是指该投资主体母公司的合并报表层面的选择权，投资性主体自身账务处理没有这种选择权。

提问人：zhouguos 时间：2016-05-03 09:44:59
目前做一个投资性主体变更为非投资性主体的项目，我看到准则中规定： 　　当母公司由投资性主体转变为非投资性主体时，应将原未纳入合并财务报表范围的子公司于转变日纳入合并财务报表范围，原未纳入合并财务报表范围的子公司在转变日的公允价值视同为购买的交易对价。
那么对于原来采用公允价值计量的具有重大影响的长期股权投资转为权益法核算后，是否也是采用公允价值作为权益法核算的初始成本。

回答人：chenyiwei
是。以转换日的公允价值作为后续权益法核算的成本基础。

提问人：zhouguos 时间：2016-05-18 15:17:54
陈版，如果不涉及投资主体身份转变，那么仅从项目本身管理角度考虑，如从财务投资者身份转为积极利用重大影响涉入管理，是否允许将指定以公允价值的金融工具转变为权益性投资呢？

回答人：chenyiwei
如果本企业并非投资性主体，则只要本企业对被投资方有重大影响，不论本企业实际持有意图如何，均应采用权益法核算。所以你说的情况不应存在。